臺灣基隆地方法院刑事判決　　　　　　　 93年度訴字第701號
公　訴　人　臺灣基隆地方法院檢察署檢察官
被　　　告　甲○○　男　47歲.
上列被告因違反毒品危害防制條例案件，經檢察官提起公訴（93
年度毒偵字第1651號），本院判決如下：
    主  文
甲○○連續施用第一級毒品，累犯，處有期徒刑捌月。扣案之第
一級毒品海洛因殘渣袋肆只（量微無法析離），均沒收銷燬之；
注射針筒壹支，沒收。
    事  實
一、甲○○曾因煙毒、麻藥等罪，經本院以85年度訴字第473 號
    判決分別判處有期徒刑3 年2 月、4 月，應執行有期徒刑3
    年5 月，並經臺灣高等法院於民國86年6 月10日，以86年度
    上訴字第1031號判決駁回上訴而告確定，嗣於88年9 月16日
    假釋出監，其後經撤銷假釋執行殘餘刑期1 年6 月28日，自
    90年6 月5 日刑期起算，於92年3 月31日縮短刑期執行完畢
    。其前因施用第一級毒品海洛因案件，經觀察、勒戒後，認
    有繼續施用毒品傾向，裁定送強制戒治，停止戒治後，復經
    撤銷停止戒治，於90年10月17日執行期滿，由臺灣臺北地方
    法院檢察署檢察官於90年11月19日，以90年度戒毒偵字第23
    7 號為不起訴處分確定。
二、甲○○猶不知戒除毒癮，基於施用第一級毒品海洛因之概括
    犯意，自93年2 月某日起，至同年9 月7 日晚間11時許為警
    採尿前回溯2 日（起訴書誤載為1 日）內某時止，在基隆市
    ○○○路172 巷87之2 號4 樓、不詳地點等處，以針筒注射
    血管之方式，連續施用第一級毒品海洛因，平均每日施用1
    次。嗣為警於93年9 月7 日晚間8 時許，在上址搜索查獲，
    扣得第一級毒品海洛因殘渣袋4 只（量微無法析離）及其所
    有供施用海洛因用之注射針筒1 支。經警採集其尿液送驗，
    結果呈海洛因之嗎啡陽性反應，而悉上情。
三、案經臺北市政府警察局內湖分局報告臺灣基隆地方法院檢察
    署檢察官偵查起訴。
    理  由
一、訊據被告甲○○固坦承其自93年2 月起，至同年7 月止，有
    連續施用第一級毒品海洛因之行為，惟矢口否認之後仍有施
    用海洛因之犯行，辯稱：伊從93年7 月底後就未曾再施用過
    海洛因云云。經查：
    (一)依毒品檢驗學上之常規，尿液中含毒品成分反應所使用
        之檢驗方法，對於受檢驗者是否確有施用毒品行為之判
        斷，在檢驗學常規上恆有絕對之影響。其以酵素免疫分
        析或薄層定性分析等方式為初步篩檢者，因具有相當程
        度偽陽性之可能，如另以氣（液）相層析、質譜分析等
        較具公信力之儀器為交叉確認，因出現偽陽性反應之機
        率極低，核足據為對涉嫌人不利之認定，此向為我國司
        法實務所是認。
    (二)查被告於93年9 月7 日為警查獲後所採集之尿液檢體，
        經送請臺灣尖端先進生技醫藥股份有限公司檢驗，結果
        呈海洛因之嗎啡陽性反應（由於海洛因在人體內會代謝
        成嗎啡，因此涉嫌海洛因之吸食者，係檢驗其尿液中之
        嗎啡反應），有該公司93年9 月15日濫用藥物檢驗報告
        1 紙附卷可稽；本院為求慎重，再將該尿液檢體送交法
        務部調查局複驗，經採取篩驗（螢光偏極免疫分依法）
        、確認（氣相層析質譜儀分析法）2 種鑑驗方法，檢驗
        結果亦呈海洛因之嗎啡陽性反應，有該局93年12月6 日
        調科壹字第362416240 號檢驗通知書1 紙在卷可稽，因
        出現偽陽性反應之機率極低，堪可認定被告確有於採尿
        前施用第一級毒品海洛因之行為。
    (三)又第一級毒品海洛因之檢出與其施用方式、施用量、個
        人代謝情況、採尿時間與檢測儀器之精密度等諸多因素
        有關，其經施用進入體內，約有百分之八十代謝物於施
        用後二十四小時內經由尿液排出體外（尚有百分之二十
        代謝物於二十四小時後始排出體外），此有卷附法務部
        調查局90年4 月12日 (90) 陸 (一)第90133335 號函可
        佐，是本院認定被告最後一次施用海洛因之時間為93年
        9 月7 日晚間11時許採尿前之2 日內（扣除為警查獲後
        至採尿期間）某時，特予說明。據此，被告確有自93年
        2 月起，至同年9 月7 日晚間11時許採尿前之2 日內（
        扣除為警查獲後至採尿期間）某時止，連續施用第一級
        毒品海洛因之犯行無訛。
    (四)又被告前因施用第一級毒品海洛因案件，經觀察、勒戒
        後，認有繼續施用毒品傾向，裁定送強制戒治，停止戒
        治後，復經撤銷停止戒治，於90年10月17日執行期滿，
        由臺灣臺北地方法院檢察署檢察官於90年11 月19 日，
        以90年度戒毒偵字第237 號為不起訴處分確定等情，亦
        有臺灣高等法院被告全國前案紀錄表、前揭不起訴處分
        書附卷足佐。綜上所陳，本案事證明確，被告於強制戒
        治執行完畢後，5 年以內再犯施用毒品之犯行，堪可認
        定，應依法論科。
二、論罪科刑：
    (一)查海洛因係毒品危害防制條例所列管之第一級毒品，此
        為該條例第2 條第2 項第1 款所明定；又犯毒品危害防
        制條例第10條施用毒品之罪者，檢察官應聲請法院裁定
        ，令被告入勒戒處所觀察、勒戒，經觀察、勒戒後，無
        繼續施用毒品之傾向者，應即釋放，並由檢察官為不起
        訴處分，有繼續施用毒品之傾向者，則由檢察官先聲請
        法院裁定令入戒治處所施以強制戒治，俟強制戒治期滿
        ，再行釋放，並由檢察官為不起訴處分；而依前開規定
        觀察勒戒或強制戒治執行完畢釋放後，5 年內再犯施用
        毒品之罪者，檢察官應依法追訴，毒品危害防制條例第
        20條第1 項、第2 項、第23條第2 項分別定有明文。
    (二)核被告於強制戒治執行完畢後，5 年以內再犯施用第一
        級毒品海洛因之行為，係犯毒品危害防制條例第10 條
        第1 項之施用第一級毒品罪。被告持有第一級毒品海洛
        因之低度行為，應為施用毒品之高度行為所吸收，不另
        論罪。被告前後多次施用第一級毒品海洛因之犯行，時
        間緊接，所犯係構成要件相同之罪名，顯係基於概括犯
        意而反覆為之，為連續犯，應依刑法第56條之規定，論
        以一罪，並依法加重其刑。查被告前曾受如事實欄所載
        有期徒刑之執行，此有臺灣高等法院被告全國前案紀錄
        表附卷可考，其於有期徒刑執行完畢後5 年以內，再犯
        本件最重本刑為有期徒刑以上之刑之罪，為累犯，應遞
        予加重其刑。本院審酌被告犯罪之動機、吸食頻率、曾
        有施用毒品之前科仍不知戒除，犯罪後僅坦承部分犯行
        ，惟所犯之施用毒品犯行乃戕害自己身心健康，並未危
        及他人等一切情狀，量處如主文所示之刑。
    (三)末查，扣案海洛因殘渣袋4 只（量微無法析離），屬毒
        品危害防制條例所明定列管之第一級毒品，業經被告供
        承在卷，應依毒品危害防制條例第18條第1 項前段之規
        定，均宣告沒收銷燬之。另扣案之注射針筒1 支為市售
        一般藥用之物，雖非專供施用毒品之器具，此業據本院
        當庭勘驗無訛（94年1 月5 日準備程序筆錄參照），然
        屬被告所有供施打海洛因所用之物，業據被告供明無誤
        ，爰依刑法第38條第1 項第2 款之規定宣告沒收。
據上論斷，應依刑事訴訟法第299 條第1 項前段，毒品危害防制
條例第10條第1 項、第18條第1 項前段，刑法第11條前段、第56
條、第47條、第38條第1 項第2 款，判決如主文。
本案經檢察官王亞樵到庭執行職務。
中　　華　　民　　國　　94　　年　　1 　　月　　21　　日
                  刑事第四庭審判長法  官  陳志祥
                                  法  官  陳玉雲
                                  法  官  楊皓清
以上正本證明與原本無異。
對於本件判決如有不服，應於收受送達後10日內，向本院提出上
訴書狀，上訴於臺灣高等法院，並按他造當事人之人數附具繕本
。
中　　華　　民　　國　　94　　年　　1 　　月　　21　　日
                                  書記官  王月娥
附錄論罪法條：
毒品危害防制條例第10條第1項
施用第 1 級毒品者，處6 月以上5 年以下有期徒刑。
